【裁判字號】    97,消債更,994
【裁判日期】    970917
【裁判案由】    聲請更生程序
【裁判全文】
臺灣高雄地方法院民事裁定           97年度消債更字第994號
聲  請  人  甲○○
上列當事人因消費者債務清理事件聲請更生及保全處分，本院裁
定如下：
    主  文
更生及保全處分之聲請均駁回。
聲請費用新臺幣壹仟元由聲請人負擔。
    理  由
一、聲請意旨略以：聲請人有不能清償債務情事，於民國97年 7
    月1 日以書面向最大債權金融機構合作金庫商業銀行（下稱
    合作金庫）請求共同協商債務清償方案，惟雙方無法達成協
    議，且聲請人無擔保或無優先權之債務總額未逾新台幣（下
    同）1,200 萬元，復未經法院裁定開始清算程序或宣告破產
    ，爰依消費者債務清理條例規定聲請更生。另中國信託商業
    銀行對聲請人設於該行之000000000000號活儲薪資帳號行使
    抵銷權，嚴重影響聲請人日常生活費用之提領，為防杜聲請
    人之財產減少，維持債權人間之公平受償及使聲請人有重建
    之機會，並聲請限制債權人對於聲請人行使債權之保全處分
    亦即聲請停止中國信託商業銀行對上開帳戶行使抵銷權之強
    制執行及禁止債權人對聲請人行使債權、催收、假扣押、起
    訴或為與起訴有同一效力之行為等語。
二、按債務人不能清償債務或有不能清償之虞者，得依本條例所
    定更生程序，清理其債務；債務人無擔保或無優先權之債務
    總額未逾1,200 萬元者，於法院裁定開始清算程序或宣告破
    產前，得向法院聲請更生；債務人對於金融機構因消費借貸
    、自用住宅借款、信用卡或現金卡契約而負債務，在聲請更
    生或清算前，應提出債權人清冊，以書面向最大債權金融機
    構請求協商債務清償方案並表明共同協商之意旨，消費者債
    務清理條例第3條、第42條第1項及第151條第1項分別定有明
    文。又聲請更生或清算不合程式或不備其他要件者，法院應
    以裁定駁回之，但其情形可以補正者，法院應定期間先命補
    正，復為同條例第8條所明定。
三、聲請人就其主張聲請更生前債務總額為11,551,351元，並於
    民國97年7月1日以書面向合作金庫請求共同協商債務清償方
    案，惟雙方無法達成協議等情，業據提出債權人清冊、財團
    法人金融聯合徵信中心信用報告回覆書、本票、連帶保證書
    、本院97年票字第3298號民事裁定及前置協商退件通知函在
    卷為憑（本院卷第5頁、第15頁至第17頁、第98頁至第107頁
    ），經核大致相符，堪信為真實。是以依上揭說明，聲請人
    須有不能清償債務或有不能清償之虞，始得依本條例所定聲
    請更生。
四、經查，聲請人主張其每月薪資尚須扣除公保費949 元、健保
    費789元、退撫離職金3,185元、醫療互助金100 元、眷舍管
    理費500 元、所得稅4,755元、遭扣押薪資29,735 元、房貸
    12,538元及聲請人最低生活費10,708元，業提出97年3 月、
    4 月薪資查詢單、合作金庫銀行放款帳務資料查詢單及行政
    院主計處公布之高雄市96年最低生活費一覽表為證（本院卷
    第34頁、第31頁及第29頁），堪信為真實。聲請人另主張其
    每月支出扶養父親之扶養費1,585 元云云，惟按受扶養權利
    者，以不能維持生活而無謀生能力者為限，民法第1117條第
    1 項定有明文，又同條第2 項規定，前項無謀生能力之限制
    ，於直系血親尊親屬不適用之，即直系血親尊親屬受扶養者
    ，仍須以不能維持生活者為限（最高法院87年台上字第1696
    號判決意旨參照）。查聲請人之父陳益山尚有13筆價值約
    4,572,085 元之不動產，此有陳益山之財產歸屬資料清單在
    卷為憑（本院卷第116 頁），自難認陳益山有不能維持生活
    之情形，聲請人對其自不負扶養義務，且聲請人並未提出扶
    養實際支出之相關文件，是聲請人將其父列為受扶養人，並
    主張其須每月支出1,585 元之扶養費，尚難採信。綜上所陳
    ，依聲請人提出之財政部高雄市國稅局95、96年度綜合所得
    稅各類所得資料清單可知，聲請人平均每月收入92,810元，
    於扣除公保費949 元、健保費789 元、退撫離職金3,185 元
    、醫療互助金100 元、眷舍管理費500 元、所得稅4,755 元
    、遭扣押薪資29,735元、房貸12,538元及聲請人最低生活費
    10,708元後，尚餘26,233元可供清償債務，是聲請人主張其
    有不能清償債務情事，尚不足為採。聲請人既無不能清償債
    務之情事，應屬聲請更生之要件不備，且又無從補正，依首
    揭條文之意旨，自應駁回其更生之聲請。
五、另聲請人於97年9月4日具狀向本院聲請限制債權人對於聲請
    人行使債權之保全處分，主張其設於中國信託商業銀行之薪
    資轉帳帳戶，遭中國信託銀行凍結而無法提領，致影響聲請
    人之基本生活云云，惟查，聲請人所提出之帳戶為其設於中
    國信託銀行之活儲帳戶（帳號為000000000000），且自97年
    3 月24日至97年9 月2 日止，尚有多筆以金融卡提出金錢之
    提款記錄，故難認聲請人之薪資轉帳帳戶有遭中國信託銀行
    凍結而無法提領之情事，況債務人聲請更生不符要件，業經
    駁回，已如前述，其保全處分之聲請即已失所附麗，則債務
    人聲請本院裁定限制債權人對於聲請人行使債權之保全處分
    ，核無必要，亦應予以駁回。
六、依消費者債務清理條例第8條、第15條，民事訴訟法第78 條
    ，裁定如主文。
中    華    民    國    97    年     9    月    17    日
                  民事鳳山分庭    法  官  吳文婷
以上正本係照原本作成。
如不服本裁定，應於送達後10日內，向本院提出抗告狀並表明抗
告理由，如於本裁定宣示後送達前提起抗告者，應於裁定送達後
10日內補提抗告理由書（須附繕本）。
中    華    民    國    97    年     9    月    17    日
                                  書記官  林仕興


司法院資訊處製作；財團法人民間司法改革基金會備份。
